臺灣臺北地方法院交通事件裁定　　　　　　　　　九十二年度交聲字第一四八四號
　　原處分機關　台北市交通事件裁決所
　　異　議　人
　　即受處分人　甲○○
右列受處分人因違反道路交通管理處罰條例案件，對於台北市交通事件裁所九十二年
十一月二十五日所為之處分（原處分案號：北市裁三字第裁二二—ＡＢＺ一三一九七
七號、北市裁三字第裁二二—ＡＢＺ一三一九七八號），聲明異議，本院裁定如左：
        主  文
台北市交通事件裁決所北市裁三字第裁二二—ＡＢＺ一三一九七七號處分撤銷。
甲○○機器腳踏車駕駛人，駕駛機器腳踏車有違反道路交通管理處罰條例之行為，經
交通勤務警察制止時，拒絕停車接受稽查而逃逸，處罰鍰新臺幣仟元，並記違規點
數壹點。
其餘異議駁回。
        理  由
一、本件異議人即受處分人甲○○於九十二年十月三日五時五十五分許，騎乘車牌號
    碼ＢＤＷ—五八九號重型機車，行經台北市○○路一二五巷與中華路二段四一六
    巷之交岔路口處時，因機器腳踏車附載座人未依規定戴安全帽，為適時巡邏至該
    處之台北市政府警察局萬華分局莒光派出所警員陳嘉賓發現欲制止攔停，受處分
    人竟拒絕停車接受稽查違規並騎乘機車加速逃逸，警員陳嘉賓旋由隨行之警員蔡
    振宗駕車，自受處分人機車後方追躡至台北市○○區○○街附近，才因巷道過窄
    而放棄追逐，但記下該重型機車之車牌號碼，以受處分人有違反道路交通管理處
    罰條例第三十一條第六項及第六十條第一項規定逕行掣單舉發，嗣受處分人於指
    定應到案日期即九十二年十一月六日前提出申訴，經原處分機關函請舉發單位調
    查結果，仍認受處分人確有前揭違規行為，原處分機關乃於九十二年十一月二十
    五日依前揭道路交通管理處罰條例第三十一條第六項、第六十條第一項規定及道
    路交通管理事件統一裁罰基準表規定，分別裁處受處分人罰緩新臺幣（下同）五
    百元及三千元，共計三千五百元。
二、訊據受處分人固不否認有於上揭時、地騎乘前開車牌號碼重型機車，後座附載其
    友李文祥行經違規地點，惟矢口否認有任何違反道路交通管理處罰條例規定之行
    為，並以：「……當天騎車有戴安全帽，後座有載人，載的人我問他有沒有戴安
    全帽，他說有，我覺得該是有吧，我不曉得警察是從那裡出來的。」、「……當
    時剛好是我朋友叫李文祥住在萬大路一八七巷一弄八號四樓，早上五點五十五分
    我剛好要送他回家，可是當時我並沒有聽到警笛，當時我確實沒有看到警車在追
    我。……」等語，資為辯解（參見本院九十三年一月十九日訊問筆錄）。
三、惟查：
(一)、按機器腳踏車駕駛人或附載座人未依規定戴安全帽者，處駕駛人新臺幣五百元罰
    鍰，道路交通管理處罰條例第三十一條第六項定有明文；又汽車駕駛人，駕駛汽
    車有違反本條例之行為，經交通勤務警察或依法令執行交通稽查任務人員制止時
    ，不聽制止或拒絕停車接受稽查而逃逸者，除按各該條規定處罰外，處新臺幣三
    千元以上六千元以下罰鍰，並記違規點數一點，道路交通管理處罰條例第六十條
    第一項、第六十三條第一項第一款分別定有明文；再道路交通安全規則所用名詞
    「汽車」指在道路上不依軌道或電力架線而以原動機行駛之車輛（包括機器腳踏
    車）；前項第一款所指之汽車，如本規則同一條文或相關條文就機器腳踏車另有
    規定者，係指除機器腳踏車以外四輪以上之車輛，同前規則第二條第一項第一款
    、第二項亦有規定。
(二)、本件違規事實，業據證人即逕行掣單舉發之台北市政府警察局萬華分局莒光派出
    所警員陳嘉賓，於本院九十三年一月十九日調查時到庭，以具結擔保其供述之真
    實性，並在負擔偽證罪之處罰心理狀態下供稱：「當時我與另一同事蔡振宗開著
    巡邏車，他開車，經過西藏路一二五巷與中華路二段四一六巷口，受處分人沿著
    中華路二段四一六巷東往西在路口要右轉往北之方向，我們是沿著西藏路一二五
    巷由南向北走，而受處分人當時騎著機車在路口時要右轉，路口有號誌，當時我
    們綠燈直行，受處分人的機車是直接右轉，經過路口時我們是差不多同一個時間
    到達路口，因為我們是直行，他是右轉，所以在路口中心處時，我的警車剛好在
    他機車的左邊，我有看到他機車後座的乘客沒有戴上安全帽，所以我們鳴警笛，
    而且我有搖下車窗，吹哨子示意他要停車，然後他看到我們警車在後面就加速逃
    逸，他後座乘客當時還轉頭回來看我們。」、「當時受處分人沿著西藏路一二五
    巷直走到雙和街時左轉，然後他們又繼續右轉往北進入一個不知名的小巷子，追
    到那邊巡邏車沒有辦法進去，所以我們才停下來，從我鳴笛的路口到追丟他們的
    地方即雙和街大約有一百公尺左右，當天是早上，天氣很好，所以視線也很好，
    我們在他機車後面鳴笛，但是他就是不停車，……」等語明確在卷，再參酌受處
    分人於本院前揭期日調查時亦到庭自承：當時確有騎乘前開車牌號碼重型機車，
    後座附載其友李文祥行經違規地點等情，足見警員陳嘉賓確實於前揭時、地發現
    受處分人所騎乘機車附載座人未依規定戴安全帽而欲上前攔檢時，受處分人竟拒
    絕停車接受稽查加速逃逸，且以警員陳嘉賓在受處分人騎乘機車後方，自西藏路
    一二五巷追隨至雙和街附近等情觀之，其所記下之車號應無記錯之可能，堪認為
    真。
(三)、證人陳嘉賓乃為原處分機關所認定受處分人有前開違規行為之原證人，其並到庭
    在本院法官面前以言詞供述本件訴訟上之待證事實，即受處分人有上述違規事實
    ，則本院由舉發員警上開供述已得有受處分人確有於前述時、地駕車所為違規行
    為之心證，且於本件卷存證據資料內並無任何積極證據足以證明證人上開供述係
    屬虛偽，亦無有足以令人顯信證人供述為不可採之品性證據或前科證據存在，本
    院自不得僅以證人為本件開單告發受處分人之員警，而全盤抹煞其在訴訟上所具
    有之原證人資格，而受處分人對前開證人之供述並無法舉出或請本院調查任何對
    其有利之證據資料，已使本院對證人所供述受處分人違規之事實產生任何合理之
    懷疑，且交通警察舉發違反處罰條例之違規事實，本質上為行政處分，係公務員
    基於職務上之權力，依法就特定之具體事件所為之具有公法上效果之單方行政行
    為。基於公務員為公法上之行為具有公信力之原則，該行政行為當可被推定為真
    正，其據以依法處分之事實認定，亦為正確無誤。本件受處分人既未能提出證據
    以資證明其確無違規行為，僅空言辯稱其並未看到警車在後追逐及機車附載座人
    有戴安全帽云云，尚難認為辯解為可採，本件事證明確，受處分人之違規行為堪
    以認定。
四、綜上所述，受處分人確有在前述時、地所騎乘機器腳踏車，而其機車附載座人未
    依規定載安全帽之違規行為，經交通勤務警察制止時，受處分人拒絕停車接受稽
    查而逃逸等情。是原處分機關依道路交通管理處罰條例第六十條第一項，違反道
    路交通管理事件統一裁罰基準及處理細則第四十四條第一項暨違反道路交通管理
    事件統一裁罰基準表之規定，於九十二年十一月二十五日以北市裁三字第裁二二
    －ＡＢＺ一三一九七七號裁決書裁處受處分人罰鍰三千元部分，雖非無據，然原
    處分機關漏未依道路交通管理處罰條例第六十三條第一項第一款之規定，並記受
    處分人違規點數一點，即有違誤，此部分受處分人以前載各情提出異議固無理由
    ，然此裁決書既有不當之處，自應由本院將原處分撤銷，仍以受處分人有違反道
    路交通管理處罰條例第六十條第一項、第六十三條第一項第一款，處理細則第二
    十四條、第四十四條第一項暨基準表之規定，裁處受處分人罰鍰三千元，並記違
    規點數一點，以資適法。至原處分機關依道路交通管理處罰條例第三十一條第六
    項及處理細則第二十四條、第四十四條第一項暨基準表之規定，於九十二年十一
    月二十五日以北市裁三字第駕裁二二－ＡＢＺ一三一九七八號裁決書裁處受處分
    人罰鍰五百元，核無違誤，受處分人此部分之異議為無理由，應予駁回。
五、據上論斷，應依道路交通案件處理辦法第十九條、第二十條前段，裁定如主文。
中　　　華　　　民　　　國　　九十三　　年　　　八　　　月　　 十三 　　日
                                    臺灣臺北地方法院交通法庭
                                        法　官  鄧德倩
右正本證明與原本無異。
如不服本裁定應於送達後五日內向本院提出抗告狀。
                                        書記官  石幸代
中　　　華　　　民　　　國　　九十三　　年　　　八　　　月　　 十三 　　日
